臺灣臺中地方法院刑事判決　　　　　　　　　　　　九十三年度易字第一九三五號
　　公　訴　人　臺灣臺中地方法院檢察署檢察官
　　被　　　告　甲○○
右列被告因贓物案件，經檢察官提起公訴（九十三年度偵字第三八八五號），本院判
決如左：
    主  文
甲○○故買贓物，處有期徒刑肆月，如易科罰金，以參佰元折算壹日。
    事  實
一、甲○○明知坐落台中市○區○○段三二之二０八地號國有土地（原為河川公地，
    於八十七年十二月二十一日移由內政部營建署新生地開發局接管），其中面積約
    一五六‧一平方公尺及二四‧五平方公尺，係陳明軒（已死亡）所竊佔使用之贓
    物，竟於民國八十三年十月間，以新台幣（下同）十餘萬元之代價，向陳明軒故
    買，並在該國有土地上搭建門牌號碼台中市○區○○路一三三巷二三號及同巷二
    七號之鐵皮屋二棟（搭建完成後，於八十五年六月間申設自來水），分別經營財
    神爺檳榔及尊隆檳榔攤，迄今仍繼續使用中。
二、案經台中市警察局第三分局報請台灣台中地方法院檢察署檢察官偵查起訴。
    理  由
一、訊據被告甲○○固坦承於八十三年十月間，向陳明軒受讓坐落台中市○區○○段
    三二之二０八地號國有土地，並搭建門牌號碼台中市○區○○路一三三巷二三號
    及同巷二七號號之鐵皮屋二棟，分別經營財神爺檳榔攤及尊隆檳榔攤，迄今仍繼
    續使用等情，惟否認故買贓物犯行，辯稱上開國有土地係陳明軒無償交給伊使用
    ，陳明軒曾向台中市政府承租，有拿台中市政府河川公地使用費繳納代金聯單給
    伊，係有權使用，陳明軒交給伊時，土地上原就有二棟舊屋，伊將之改建為鐵皮
    屋，改建二棟鐵皮屋共花費十餘萬元云云。然查坐落台中市○區○○段三二之二
    ０八地號土地原為河川公地，於八十七年十二月二十一日移由內政部營建署新生
    地開發局接管，屬於中華民國所有（八十八年八月十一日登記），被告佔用其中
    面積約一五六‧一平方公尺及二四‧五平方公尺，搭建門牌號碼台中市○區○○
    路一三三巷二三號及同巷二七號鐵皮屋二棟，並申設自來水，分別經營財神爺檳
    榔攤及尊隆檳榔攤之事實，有內政部營建署新生地開發局九十二年十一月二十日
    新開管字第０九二０００五四０三號函、財政部國有財產局台灣中區辦事處九十
    二年十一月七日台財產中改字第０九二００二八一二八號函附地籍圖謄本、土地
    登記謄本、台中市政府工務局違章建築拆除通知單、現場圖、現場照片、台灣省
    自來水股份有限公司第四區管理處九十三年六月十四日台水四業字第０九三００
    ０九二四四０號函附自來水申設使用資料，及被告所提台中市政府河川公地使用
    費繳納代金聯單、台中市稅捐稽徵處大智分處房屋稅籍證明書、營業稅稅額繳款
    書在卷可稽。又上開國有土地係被告以現金十餘萬元向陳明軒所購，業據被告於
    警訊、偵查中供明，證人沈南洪於偵查中亦證稱伊曾住台中市○○路，係自己蓋
    違章建築，二十年前將房屋賣給陳明軒等語。被告與陳明軒既非親故，陳明軒所
    使用之國有土地又係有償向沈南洪購得，並已長時間繳納河川公地使用費，則依
    常情，陳明軒焉會無償交予被告使用？次依被告所提台中市政府河川公地使用費
    繳納代金聯單之記載，其許可使用人為陳明軒，繳納使用費期間僅自六十二年起
    至七十四年上期止，被告復自承其知悉陳明軒自七十四年以後即未再繳納使用費
    ，因台中市政府要整治河川停止收取使用費等語，顯見被告確係以十餘萬元之代
    價向陳明軒買受上開國有土地，而被告向陳明軒買受該國有土地時，陳明軒早已
    喪失該國有土地之使用權源，係竊佔該國有土地使用，該國有土地屬於贓物，此
    亦為被告所明知，被告竟仍以十餘萬元之代價予以故買，自有故買贓物之犯意，
    所辯無非飾卸之詞，不足採信，其犯行已堪認定。
二、核被告所為，係犯刑法第三百四十九條第二項之故買贓物罪。爰審酌被告之品行
    不佳（行為前曾因竊盜、傷害案件，經本院分別判處罰金四千元及拘役五十日，
    行為後又因偽造文書、傷害、妨害自由案件，經台灣台南地方法院及本院分別判
    處有期徒刑五月、罰金二千五百元、有期徒刑五月，均已執行完畢，不構成累犯
    ，見卷附台灣高等法院被告全國前案紀錄表），故買使用之國有土地面積非小，
    迄今仍繼續使用中，犯後不知悔改，及其犯罪動機、目的、手段、所生損害等一
    切情狀，處以如主文所示之刑，並諭知易科罰金之折算標準。又被告行為後，刑
    法第四十一條業經立法院通過修正為犯最重本刑為五年以下有期徒刑以下之刑之
    罪，而受六個月以下有期徒刑或拘役之宣告，因身體、教育、職業、家庭之關係
    或其他正當事由，執行顯有困難者，得以一元以上三元以下折算一日，易科罰金
    。但確因不執行所宣告之刑，難收矯正之效，或難以維持法秩序者，不在此限（
    另增訂第二項，併合處罰之數罪，均有前項情形，其應執行之刑逾六月者，亦同
    ），並經總統於九十年一月十日公布，同年月十二日生效，本件自應適用修正公
    布生效之新法諭知易科罰金之折算標準，併予敘明。
據上論斷，應依刑事訴訟法第二百九十九條第一項前段，刑法第二條第一項前段、第
三百四十九條第二項、第四十一條第一條前段，罰金罰鍰提高標準條例第一條前段，
第二條，判決如主文。
本案經檢察官葉芳如到庭執行職務。
中      華      民      國      九十三      年    十    月    二十六    日
                              臺灣臺中地方法院刑事第八庭
                                審判長法  官  朱  光  國
                                      法  官  洪  俊  誠
                                      法  官  鍾  堯  航
右正本證明與原本無異。
如不服本判決，應於送達後十日內向本院提出上訴狀（須附繕本），上訴於台灣高等
法院台中分院。
                                      書記官
中      華      民      國      九十三      年    十    月    二十六    日
附錄本案論罪科刑法條全文
刑法第三百四十九條第二項：
搬運、寄藏、故買贓物或為牙保者，處五年以下有期徒刑、拘役或科或併科一千元以
下罰金。
